【裁判字號】    97,訴,870
【裁判日期】    971211
【裁判案由】    強盜等
【裁判全文】
臺灣嘉義地方法院刑事判決               97年度訴字第870號
公  訴  人  臺灣嘉義地方法院檢察署檢察官
被      告  丁○○
選任辯護人  劉意律師
被      告  丙○○
指定辯護人  本院公設辯護人己○○
被      告  戊○○
選任辯護人  何茂雄律師
上列被告等因強盜等案件，經檢察官提起公訴（97年度偵字第54
88號、第5825號、第6929號），本院判決如下：
    主  文
丁○○犯結夥攜帶兇器夜間侵入住宅強盜罪，累犯，處有期徒刑
柒年陸月。黑色玩具手槍壹支、西瓜刀壹把、鴨舌帽壹頂、口罩
壹個，均沒收。
丙○○犯結夥攜帶兇器夜間侵入住宅強盜罪，處有期徒刑柒年陸
月。黑色玩具手槍壹支、西瓜刀壹把、鴨舌帽壹頂、口罩壹個，
均沒收。
戊○○犯結夥攜帶兇器夜間侵入住宅強盜罪，處有期徒刑柒年貳
月。黑色玩具手槍壹支、西瓜刀壹把、鴨舌帽壹頂、口罩壹個，
均沒收。
    犯 罪 事 實
一、丁○○前因侵占、傷害案件，經本院以92年度簡字第599 號
    判決應執行有期徒刑11月，如易科罰金以銀元3 百元折算1
    日確定，於民國93年8 月18日縮短刑期執行完畢。詎仍不知
    悔改，因積欠他人債務需款孔急，適戊○○亦因前犯他案遭
    法院判刑確定，亟需籌錢繳納易科罰金款項，渠等即起意強
    盜他人財物，經丁○○邀集丙○○後，3 人即共同意圖為自
    己不法之所有，基於強盜之犯意聯絡，由戊○○提供同村之
    乙○○、甲○○○夫妻為強盜對象；97年8 月2 日下午3 、
    4 時許，丁○○、戊○○先行前往嘉義縣新港鄉中洋村中洋
    子15之3 號乙○○夫妻住處（下稱乙○○夫妻住處）附近勘
    查地形後，丁○○即於同日下午與丙○○電話聯繫，相約於
    同日晚間8 時20分許在嘉義縣新港鄉中洋村後厝1 之33號之
    便利商店會合；渠等於約定之時間、地點會合後，丁○○即
    駕駛車牌號碼3V-5355 號自用小客車搭載丙○○、戊○○至
    新港鎮之百貨行，由戊○○下車購買強盜時遮掩面目所用之
    鴨舌帽及口罩，再以膠布黏貼遮掩上開自用小客車之車牌，
    嗣由丁○○駕駛該車搭載戊○○、丙○○至乙○○夫妻住處
    之巷子口；因乙○○夫妻認識戊○○，故渠等商定由戊○○
    在車內把風並伺機接應，丁○○則將其所有客觀上具危險性
    足供作為兇器使用之黑色玩具手槍1 支（下稱玩具手槍，未
    經扣案，無證據足認具有殺傷力）藏置於皮包內，偕同亦攜
    帶客觀上具有危險性足供為兇器使用之西瓜刀1 把、穿戴鴨
    舌帽及口罩遮掩面目之丙○○，於同日晚間9 時許至乙○○
    夫妻住處，先由丁○○佯稱為嘉南羊乳之業務代表，有業務
    欲與乙○○接洽，俟乙○○出面應答時，丁○○即自皮包內
    取出上開玩具手槍，並與持上開西瓜刀之丙○○共同侵入乙○○夫妻住處，由丁○○揚言索討跑路費，因遭乙○○拒絕
    ，丁○○遂以上開手槍抵住乙○○左邊太陽穴、丙○○則以
    上開西瓜刀抵住乙○○脖子後方，將乙○○推入甲○○○所
    在之住處房間內，旋由丁○○取出彈匣內之子彈（未據扣案
    ，無證據足認具殺傷力）出示予乙○○夫妻觀看，丙○○並
    對甲○○○揚言：若不拿出錢即要讓乙○○死掉等語；甲○○○聞言欲上前阻止丙○○，因與丙○○近身接觸掙扎，致
    左手臂靠近手掌處遭上開西瓜刀劃傷，甲○○○並立即拿出
    新台幣（下同）8 千元交付與丁○○，惟丁○○認金額過少
    而要求甲○○○再取出現金，其間丁○○因見乙○○掙扎喊
    叫，為嚇阻乙○○而持上開玩具手槍之槍托敲擊乙○○頭部
    ，致乙○○受有頭部撕裂傷2 公分之傷害，渠等即以此強暴
    脅迫方式致乙○○、甲○○○無法抗拒，而將甲○○○自抽
    屜內取出之現金約15萬元取走；得手後由戊○○駕駛上開3V
    -5355 號自用小客車搭載丁○○、丙○○逃離現場，並於車
    上分配贓款，由戊○○分得2 萬5 千元，餘款則由丁○○、
    丙○○朋分。嗣因丁○○離開現場之際，上開皮包不慎掉落
    ，而皮包內置有申請人為戊○○之門號0000000000行動電話
    申請書，警方始循線查悉上情。
二、案經乙○○、甲○○○訴由嘉義縣警察局民雄分局報請臺灣
    嘉義地方法院檢察署檢察官偵查起訴。
    理  由
一、證據能力部分：
    按被告以外之人於審判外之陳述，雖不符刑事訴訟法第159
    條之1至第159條之4之規定，而經當事人於審判程序同意作
    為證據，法院審酌該言詞陳述或書面陳述作成時之情況，認
    為適當者，亦得為證據。當事人、代理人或辯護人於法院調
    查證據時，知有第159條第1項不得為證據之情形，而未於言
    詞辯論終結前聲明異議者，視為有前項之同意，刑事訴訟法
    第159 條之5 定有明文。查本件被告3 人及其辯護人、公訴
    人，迄至言詞辯論終結前，對於證人即告訴人乙○○及甲○○○於警詢及偵查中之證述、證人方禎孟於警詢中之證述，
    以及指認犯罪嫌疑人紀錄表、被害報告單等下述本院採為認
    定犯罪事實依據之各項言詞及書面供述證據，均未就證據能
    力聲明異議，復經本院於審理時逐一提示予被告、辯護人、
    公訴人表示意見，本院審酌該等供述證據之取得過程並無瑕
    疵，與本案待證事實間復具有相當之關聯性，以之為本案證
    據並無不當，自得採為本件認定事實之基礎，合先敘明。
二、認定犯罪事實所憑證據：
(一)上揭犯罪事實，業據被告3 人分別於警詢、偵查及本院審理
    中坦承不諱（被告丁○○之供述見嘉民警偵字第0970085839
    號警卷第1 至12頁，第6929號偵卷第6 至8 、15至19頁，本
    院97年度聲羈字第217 號卷第5 至7 頁，訴字第870 號卷第
    22至24、78、149 至155 頁；被告丙○○之供述見本院訴字
    第870 號卷第25至27、78至79、155 至156 頁；被告戊○○
    之供述見嘉民警偵字第0970084740號警卷第8 至12頁，第54
    88號偵卷第34至37頁，本院97年度偵聲字第135 號卷第11至
    12頁、訴字第870 號卷第20至21、156 至157 頁），被告3
    人並均於偵查中以證人身分就其他共同被告涉案部分具結證
    述纂詳（被告丁○○之證述見第6929號偵卷第7 至8 、15至
    19頁，被告丙○○之證述見第5825號偵卷第11至13頁，被告
    戊○○之證述見第5488號偵卷第35至37頁），所述互核大致
    相符。
(二)此外，並有證人即告訴人乙○○、甲○○○於警詢及偵查中
    之證述（見嘉民警偵字第0970084395號警卷第8 至12、14至
    18頁，第5488號偵卷第49至51頁），證人即被告丁○○駕駛
    上開3V-5355 號自用小客車投宿之新上海汽車旅館主任方禎
    孟於警詢中之證述（見嘉民警偵字第0970084740號警卷第27
    至30頁）；以及告訴人乙○○與甲○○○指認犯罪嫌疑人紀
    錄表各1紙 、扣押書2份、被害報告單1份（見嘉民警偵字第
    0970084395號警卷第13、19、20頁，嘉民警偵字第09700847
    40號警卷第32頁，嘉民警偵字第0970085839號警卷第42頁）
    ，告訴人乙○○之傷害診斷證明書、甲○○○受傷照片4 張
    、現場勘查照片10張、路口監視器拍攝之3V-5355 號自用小
    客車畫面翻拍照片2 張、案發現場及扣案物照片9 張（見嘉
    民警偵字第0970084740號警卷第33至35、72至77頁，嘉民警
    偵字第0970084395號警卷第21至25頁），被告丁○○、戊○○分別持用之0000000000、0000000000號行動電話通聯紀錄
    以及被告丙○○持用之0000000000號通聯調閱查詢單（見嘉
    民警偵字第0970084740號警卷第41至50、90頁）在卷可佐，
    另有0000000000號行動電話申請書等物扣案可憑。堪認被告
    3 人具任意性之自白均與事實相符，本件事證明確，應予依
    法論科。
三、論罪科刑：
(一)按：
  1.刑法第321 條第1 項第3 款所定之兇器，其種類並無限制，
    凡客觀上足對人之生命、身體、安全構成威脅，具有危險性
    之兇器均屬之，且祇須行竊時攜帶此種具有危險性之兇器為
    已足，並不以攜帶之初有行兇之意圖為必要（最高法院79年
    台上字第5253號判例參照）；查被告丁○○、丙○○分別持
    以行強暴、脅迫之玩具手槍、西瓜刀，雖均未據扣案，惟玩
    具手槍長十幾公分，重2 、3 公斤，西瓜刀長約75公分，業
    據被告丁○○供述在卷（見本院卷第78、150 頁），且玩具
    手槍業經被告丁○○持以敲擊告訴人乙○○之頭部成傷、西
    瓜刀亦經被告丙○○持以劃傷告訴人甲○○○，自均屬客觀
    上足以威脅人身安全，具有危險性之兇器無疑。又事前同謀
    ，事後分贓，並於實施犯罪之際，擔任在外把風，顯係以自
    己犯罪之意思而參與犯罪，應計入結夥人數之內（最高法院
    95年度台上字第3886號判決意旨參照）。再嘉義地區97年8
    月2 日之日沒時間為18時40分，有中華民國97年日出日沒時
    刻表附卷可參（見本院卷第70頁）。被告3 人於97年8 月2
    日日沒後之晚間9 時許，由被告戊○○在停放於告訴人乙○○夫妻住處巷口之車上把風接應，被告丁○○、丙○○則分
    持客觀上可供為兇器使用之上開玩具手槍、西瓜刀進入告訴
    人上開住處表明要強盜財物，並致告訴人乙○○夫妻於掙扎
    過程受傷，被告等之上開行為，依一般社會通念判斷，顯足
    使告訴人乙○○夫妻因恐其生命、身體、安全受到立即危害
    ，而心理受壓制，喪失意思自由至不能抗拒。揆諸前揭說明
    ，應認被告3 人所為，均係犯強盜罪而有刑法第321 條第4
    款、第3 款、第1 款之結夥攜帶兇器於夜間侵入住宅加重強
    盜情形，應論以刑法第330 條第1 項之加重強盜罪。另夜間
    侵入住宅強盜之加重強盜犯行，本即含有侵入住宅之內涵，
    自毋庸另論侵入住宅罪；又被告丁○○、丙○○係在實施強
    暴行為之過程中，致告訴人乙○○、甲○○○受有前述傷害
    ，乃實施強暴之當然結果，不另論傷害罪；公訴意旨漏未論
    及被告3 人所犯強盜罪亦符合結夥3 人之加重情形，並認被
    告丁○○、丙○○另犯刑法第277 條第1 項之傷害罪，而與
    強盜部分有想像競合之裁判上一罪，均有誤解。被告3 人就
    本件犯行有犯意聯絡及行為分擔，均為共同正犯。又被告3
    人係以一行為強盜告訴人乙○○、甲○○○2 人，均為想像
    競合犯，各僅論以一加重強盜罪。
  2.被告丁○○前因侵占、傷害等案件，經本院以92年度簡字第
    599 號判決應執行有期徒刑11月，如易科罰金以銀元3 百元
    折算1 日確定，於93年8 月18日縮短刑期執行完畢，有其臺
    灣高等法院被告前案紀錄表附卷可稽；其於受徒刑之執行完
    畢後，5 年以內故意再犯本件有期徒刑以上之罪，為累犯，
    應依刑法第47條第1 項加重其刑。
  3.被告戊○○之辯護人雖為其辯稱：被告戊○○為警查獲後即
    坦承案情經過，並指認共同被告丙○○，警方因而緝獲共同
    被告丙○○，符合證人保護法第2 條第1 款、第14條第1 項
    之規定，且其於警訊、偵審中均坦承犯行，與告訴人和解並
    償還25,000元，另需扶養外籍妻子以及2 名兒子，犯罪情狀
    顯可憫恕，符合刑法第59條之規定，應依前述規定減輕其刑
    云云。惟查：
  (1)本件被告戊○○所犯之加重強盜罪，雖屬證人保護法第2 條
    第1 款所定「最輕本刑為3 年以上有期徒刑之罪」，惟同法
    第14條第1 項係規定：「第2 條所列刑事案件之被告或犯罪
    嫌疑人，於偵查中供述與該案案情有重要關係之待證事項或
    其他正犯或共犯之犯罪事證，因而使檢察官得以追訴該案之
    其他正犯或共犯者，以經檢察官事先同意者為限，就其因供
    述所涉之犯罪，減輕或免除其刑。」亦即須符合「經檢察官
    事先同意」之要件，始得據以減輕其刑；又證人保護法第14
    條第1 項所稱檢察官事先同意，指檢察官本案偵查終結前之
    同意，檢察官同意者，應記明筆錄，同法施行細則第21條定
    有明文。證人保護法並未限制檢察官同意之方式，施行細則
    第21條僅係例示規定，亦即記明筆錄僅為其中一種方式而已
    ，惟仍須能證明經檢察官事先同意（最高法院97年度台上字
    第3245號判決意旨參照）。查被告戊○○固於為警查獲後即
    坦承主要犯罪情節，並供出共犯即共同被告丁○○、丙○○
    ，惟遍查全卷，被告戊○○之辯護人僅曾於97年8 月15日檢
    察官偵訊結束前表示：「被告坦承犯行，希望讓被告為污點
    證人並交保。」，惟檢察官審酌全案情節後，僅諭知被告戊○○還押，並未同意辯護人上開請求，有當日偵查訊問筆錄
    及點名單在卷足稽（見5488號偵卷第33至37頁），本件既查
    無檢察官於偵查終結前同意被告戊○○適用證人保護法第14
    條第1 項減輕其刑之證據，揆諸前揭說明，自與前引法條明
    文規定不符，而不得據以減輕其刑。
  (2)刑法第59條規定：「犯罪之情狀顯可憫恕，認科以最低度刑
    仍嫌過重者，得酌量減輕其刑。」本條係關於裁判上減輕之
    規定，必於審酌一切之犯罪情狀，在客觀上顯然足以引起一
    般同情，認為縱予宣告法定最低刑度猶嫌過重者，始有其適
    用（最高法院38年台上字第16號、45年台上字第1165號、51
    年台上字第899 號判例參照）。刑法第59條在實務上多從寬
    適用，為防止酌減其刑之濫用，自應嚴定其適用之條件，以
    免法定刑形同虛設，破壞罪刑法定之原則；按科刑時，原即
    應依刑法第57條規定審酌一切情狀，尤應注意該條各款所列
    事項，以為量刑標準，刑法第59條所謂「犯罪之情狀可憫恕
    」，自應以裁判者審酌刑法第57條各款所列事項以及其他一
    切與犯罪有關之情狀之結果，認其犯罪可憫恕之情狀較為明
    顯者為條件（刑法第59條94年2 月2 日修正理由參照）。被
    告戊○○罹有憂鬱症，且有稚齡之子待扶養，固有辯護人提
    出之戶籍謄本、診斷證明書在卷可參（見本院訴字第870 號
    卷第89至91頁），惟被告戊○○係54年5 月15日生，且其自
    述係國中畢業、擔任聯結車司機（見本院卷第158 頁），正
    值壯年，智慮正常，四肢健全，並無欠缺謀生能力之情況，
    卻僅因另犯幫助詐欺取財案件，經本院判處有期徒刑3 月確
    定，無力繳納易科罰金款項，即起意與被告丁○○等共同強
    盜他人財物，並因與告訴人乙○○夫妻同村莊、瞭解其資力
    狀況，而提議以告訴人為作案對象，由共同被告丁○○、丙○○分持玩具手槍、西瓜刀，於夜間侵入告訴人之住宅強盜
    ，犯罪情節非輕，是本院審酌刑法第57條各款所列事項以及
    其他一切與犯罪有關之情狀後，認被告戊○○所為本件犯行
    尚無明顯可憫恕之情狀，自不得依刑法第59條予以酌減其刑
    。
(二)爰依被告3 人之供述（見本院訴字第870 號卷第158 頁）、
    卷附臺灣高等法院被告前案紀錄表，以及被告丁○○之診斷
    證明書、和解書、告訴人乙○○夫妻撤回傷害告訴狀（見嘉
    民警偵字第0970085839號警卷第90頁、本院訴字第870 號卷
    第102 至103 頁），被告戊○○提出之和解書、戶籍謄本、
    診斷證明書（見本院訴字第870 號卷第88至91頁）等件，審
    酌：被告丁○○國中肄業之智識程度，有違反槍砲彈藥刀械
    管制條例、侵占、傷害等前案紀錄之素行，從事幼教器材工
    作，罹有腰椎椎間盤破裂等病症，與父母親、太太、兩名小
    孩共同生活之狀況；被告丙○○高職畢業之智識程度，有傷
    害、妨害自由之前案紀錄，擔任家具行司機，與母親、稚齡
    之子、未婚妻共同生活之狀況；被告戊○○國中畢業之智識
    程度，有幫助詐欺取財之前案紀錄，擔任聯結車司機，罹有
    憂鬱症，與父親、太太、兩名小孩、弟弟共同生活。被告3
    人均正值青壯，竟不思以勞力賺取金錢，而結夥攜帶兇器於
    夜間侵入告訴人乙○○夫妻住處強盜財物，致告訴人之身心
    受創，犯罪手段惡劣，對於社會治安危害非輕。並審酌被告
    3 人共同起意強盜後，係由被告丁○○負責居間聯繫、提供
    作案用玩具手槍及交通工具、進入告訴人住宅強盜，被告丙○○負責提供作案用西瓜刀、進入告訴人住處強盜，被告戊○○負責提供作案對象、購買作案用鴨舌帽等物並在外把風
    接應之分工方式。以及被告戊○○案發後旋即為警查獲並坦
    承犯行；被告丙○○為警拘獲後，雖坦承涉案，但於警詢及
    偵查中均飾詞辯稱當日伊僅係應被告丁○○之邀前往討債並
    在外把風、係由戊○○與丁○○進入告訴人住處強盜、伊未
    準備西瓜刀亦未分得贓款，迄至共同被告丁○○到案後始坦
    承全部犯行；被告丁○○為警追捕後主動到案，並坦承全部
    犯行；另被告丁○○、戊○○均與告訴人達成和解，返還強
    盜所得，經告訴人表示不予追究之意，犯後態度良好，被告
    丙○○則迄未賠償告訴人，犯後態度尚可等一切情狀，認蒞
    庭公訴人求處被告丁○○有期徒刑7 年6 月、丙○○有期徒
    刑7 年8 月、戊○○有期徒刑7 年2 月（見本院卷第159 頁
    ），其中被告丁○○、戊○○部分之求刑堪稱妥適，被告丙○○部分則稍有過重，爰對被告3 人分別量處如主文所示之
    刑，以示懲儆。
(三)被告丁○○、丙○○持以對告訴人施強暴脅迫之玩具手槍1
    支、西瓜刀1 把，以及被告丙○○作案時用以遮掩面目之鴨
    舌帽1 頂、口罩1 個，分別係被告丁○○、丙○○所有，供
    被告等為本件強盜犯行所用之物，業據渠等供承在卷（見嘉
    民警偵字第0970085839號警卷第7 頁，本院訴字第870 號卷
    第23、78、154 至155 頁），雖未據扣案，惟均無證據足認
    確已滅失，自仍應依刑法第38條第1 項第2 款之規定，併予
    宣告沒收。又刑法第38條第1 項第2 款所定得沒收之供犯罪
    所用或供犯罪預備之物，必於犯罪有直接關係者，始屬相當
    （最高法院51年台非字第13號判例意旨參照）；另扣案之門
    號0000000000號行動電話1 支、皮包1 個（內含行動電話申
    請書1 張、梳子1 支、玩具手槍底火1 盒），雖分別為被告
    丙○○、丁○○所有之物，惟與本件強盜犯罪尚無直接關連
    ，亦非違禁物，自不得予以沒收，附此敘明。
據上論斷，應依刑事訴訟法第299條第1項前段，刑法第28條、第
330 條第1 項、第55條、第47條第1 項、第38條第1 項第2 款，
判決如主文。
本案經檢察官楊騏嘉到庭執行職務
中    華    民    國    97    年    12    月    11    日
                  刑事第三庭審判長法  官  陳仁智
                                  法  官  鄭雅文
                                  法  官  陳蒨儀
以上正本證明與原本無異。
如不服本判決應於收受判決後10日內向本院提出上訴書狀，並應
敘述具體理由；其未敘述上訴理由者，應於上訴期間屆滿後20日
內向本院補提理由書（均須按他造當事人之人數附繕本）「切勿
逕送上級法院」。告訴人或被害人如對於本判決不服者，應具備
理由請求檢察官上訴，其上訴期間之計算係以檢察官收受判決正
本之日期為準。
中    華    民    國    97    年    12    月    11    日
                                  書記官  楊國色
附錄本判決論罪法條：
中華民國刑法第330條第1項
犯強盜罪而有第321 條第1 項各款情形之一者，處7 年以上有期
徒刑。


司法院資訊處製作；財團法人民間司法改革基金會備份。
